臺灣新北地方法院刑事判決
110年度金訴字第869號
公  訴  人  臺灣新北地方檢察署檢察官
被      告  廖哲緯



上列被告因違反洗錢防制法等案件，經檢察官提起公訴（110年
度偵字第27280號），被告於準備程序中就被訴事實為有罪之陳
述，本院合議庭裁定由受命法官獨任行簡式審判程序，茲判決如
下：
    主  文
廖哲緯幫助犯一般洗錢罪，處有期徒刑4月，併科罰金新臺幣4萬
元，罰金如易服勞役，以新臺幣1,000元折算1日。
    事  實
一、廖哲緯依其成年人之社會經驗及智識程度，應知金融機構存
    摺帳戶為個人信用之表徵而屬個人理財之重要工具，一般人
    皆可輕易至金融機構開立存款帳戶及申請金融卡，更可預見
    若將自己所有之金融帳戶資料提供他人使用，有供詐欺集團
    成員用於收受被害人匯款且提領一空之可能，而致被害人追
    索不能一事，因而對所提供之帳戶可能幫助他人從事詐欺不
    法犯罪及犯罪集團使用該帳戶，足以掩飾或隱匿犯罪所得之
    去向均有預見，仍不違背其本意，基於幫助詐欺及洗錢之不
    確定故意，於民國110年1月6日，在不詳處所交付其名下國
    泰世華銀行帳號000000000000號帳戶（下稱本案帳戶）之存
    摺、提款卡及密碼與林敬樺【目前經臺灣新北地方檢察署（
    下稱新北地檢署）檢察官偵辦中】。嗣林敬樺所屬之詐欺集
    團於取得本案帳戶資料後，即共同意圖為自己不法之所有，
    基於三人以上共同詐欺取財及洗錢之犯意聯絡，先由該詐欺
    集團某成員以附表所示詐術詐騙馮士杰，致馮士杰陷於錯誤
    ，而依指示於附表所示時間，將附表所示款項匯入本案帳戶
    後，本案詐欺集團不詳成員旋即將款項轉出，以隱匿詐騙犯
    罪所得之去向。
二、案經馮士杰訴由新北市政府警察局林口分局報告新北地檢署
    檢察官偵查起訴。
    理  由
壹、證據能力部分：
    被告廖哲緯所犯是死刑、無期徒刑、最輕本刑為3年以上有
    期徒刑以外之罪，且非高等法院管轄第一審之案件，而被告
    於本院行準備程序中就被訴事實為有罪之陳述（見本院卷第
    62頁），經本院告知簡式審判程序之旨，並聽取當事人之意
    見後，經本院合議庭裁定由受命法官獨任行簡式審判程序。
    又依刑事訴訟法第273條之2、第159條第2項之規定，簡式審
    判程序不適用傳聞法則有關限制證據能力之相關規定，合先
    敘明。
貳、實體部分：
一、本院認定被告有罪的理由：
（一）被告在本院審理時明白承認上開事實（見本院卷第62、68
      、69頁），並有下列供述及非供述證據可以佐證，足見被
      告的自白與事實相符，可以採信：
　　　1、證人即告訴人馮士杰（下逕稱其名）於警詢中之供述
         （見偵字卷第23至31頁）。
　　　2、郵政跨行匯款申請書2紙（見偵字卷第33至35頁）。
　　　3、馮士杰與詐欺集團LINE對話紀錄翻拍照片（見偵字卷
         第47至57頁）。
　　　4、國泰世華商業銀行存匯作業管理部110年4月13日國世
         存匯作業字第1100053048號函及所附之客戶基本資料
         、交易明細（見偵字卷第101至115頁）。
　　　5、廖哲緯與林敬樺MESSENGER對話紀錄翻拍照片（見偵字
         卷237至241頁）。
（二）本件事證明確，被告犯行可以認定，應該依法論科。
二、論罪科刑：
（一）罪名及罪數關係：
   1、洗錢防制法第2 條規定：本法所稱洗錢，指下列行為：①
      意圖掩飾或隱匿特定犯罪所得來源，或使他人逃避刑事追
      訴，而移轉或變更特定犯罪所得。②掩飾或隱匿特定犯罪
      所得之本質、來源、去向、所在、所有權、處分權或其他
      權益者。③收受、持有或使用他人之特定犯罪所得。又依
      洗錢防制法第3 條第1 款之規定，刑法第339 條之4 之罪
      ，是洗錢防制法所稱之特定犯罪。
   2、刑法第30條之幫助犯，是以行為人主觀上有幫助故意，客
      觀上有幫助行為，即對於犯罪與正犯有共同認識，而以幫
      助意思，對於正犯資以助力，但未參與實行犯罪之行為者
      而言。幫助犯之故意，除需有認識其行為足以幫助他人實
      現故意不法構成要件之「幫助故意」外，尚需具備幫助他
      人實現該特定不法構成要件之「幫助既遂故意」，惟行為
      人只要概略認識該特定犯罪之不法內涵即可，無庸過於瞭
      解正犯行為之細節或具體內容。此即學理上所謂幫助犯之
      「雙重故意」。金融帳戶乃個人理財工具，依我國現狀，
      申設金融帳戶並無任何特殊限制，且可於不同之金融機構
      申請多數帳戶使用，是依一般人之社會通念，若見他人不
      以自己名義申請帳戶，反而收購或借用別人之金融帳戶以
      供使用，並要求提供提款卡及告知密碼，則提供金融帳戶
      者主觀上如認識該帳戶可能作為對方收受、提領特定犯罪
      所得使用，對方提領後會產生遮斷金流以逃避國家追訴、
      處罰之效果，仍基於幫助之犯意，而提供該帳戶之提款卡
      及密碼，以利洗錢實行，仍可成立一般洗錢罪之幫助犯（
      最高法院刑事大法庭108年度台上大字第3101號裁定意旨
      參照）。被告將本案帳戶之存摺、提款卡及密碼交與林敬
      樺供林敬樺所屬之本案詐欺集團使用，嗣本案詐欺集團不
      詳成員對馮士杰施以詐術，致其陷入錯誤，並依指示分別
      轉帳至本案帳戶，旋遭本案詐欺集團不詳成員將款項轉出
      ，已如前述。被告所為固未直接實行詐欺取財、隱匿特定
      犯罪所得之本質、來源、去向、所在之構成要件行為，但
      其提供本案帳戶之存摺、提款卡及密碼與林敬樺，確對本
      案詐欺集團成員遂行詐欺取財、隱匿特定犯罪（詐欺取財
      罪屬洗錢防制法第3 條第2 款之特定犯罪）所得之本質、
      來源、去向、所在資以助力，有利洗錢之實行，依上開裁
      定意旨，應論以幫助一般洗錢罪。　　
 　3、被告將本案帳戶的存摺、提款卡及密碼交給林敬樺，讓本
      案詐欺集團可以詐騙馮士杰，使馮士杰陷於錯誤而將如附
      表所示的款項匯入本案帳戶，再由本案詐欺集團不詳成員
      分別將款項全數轉出，以便於隱匿詐欺所得款項。是被告
      的行為，幫助他人遂行詐欺犯罪，也幫助他人隱匿詐欺犯
      罪所得的去向，構成刑法第30條第1項、刑法第339 條第1
       項之幫助詐欺取財罪及刑法第30條第1項、洗錢防制法第
      14條第1項之幫助一般洗錢罪。
　 4、被告一個交付本案帳戶的行為，觸犯幫助詐欺取財罪與幫
      助洗錢罪，為想像競合犯，應依刑法第55條之規定，從一
      重之幫助洗錢罪處斷。
（二）刑之加重：
　　　被告前因傷害案件，經本院以109年度聲字第3270號裁定
      定應執行有期徒刑7月確定，並於109年10月21日易科罰金
      執行完畢，有臺灣高等法院被告前案紀錄表在卷可查，其
      於前開有期徒刑執行完畢後，5年內故意再犯本件有期徒
      刑以上之罪，固為累犯，本應依刑法第47條第1項之規定
      加重其刑。然參酌司法院大法官釋字第775號解釋意旨，
      本院認為被告前案所犯之傷害案件，與本案所犯幫助洗錢
      之行為態樣及罪質並不相同，難認被告刑罰反應力薄弱或
      有何特別之惡性，本院認被告此次所犯之罪，尚無依刑法
      第47條第1項規定加重其刑之必要。另依司法院推動之「
      刑事判決精簡原則」，爰不於「主文欄」記載累犯，附此
      敘明。　　　
（三）刑之減輕：
   1、被告幫助他人犯洗錢罪，是刑法第30條第1 項所定的幫助
      犯，考量被告並非最終下手實施犯罪之人，法律上的可責
      性較低，可依刑法第30條第2 項之規定，就其所犯幫助洗
      錢罪予以減輕其刑。
　 2、洗錢防制法第16條第2 項規定：「犯前二條之罪，在偵查
      或審判中自白者，減輕其刑。」此一規定，解釋上在幫助
      犯也應該有其適用。因此，考量被告在本院審理時自白犯
      罪，可依上開規定就其幫助洗錢罪再予以減輕其刑，並依
      法遞減之。
（四）量刑：
      爰以行為人之責任為基礎，審酌現今詐欺犯罪危害民眾甚
      鉅，為政府嚴加查緝，被告卻任意提供個人帳戶予他人使
      用，損害財產交易安全及社會經濟秩序，破壞人際間之信
      任關係，並且協助詐欺集團製造金流斷點，隱匿本案詐欺
      所得之去向、所在，以逃避國家追訴處罰，所為應嚴予非
      難；然考量被告本案犯行主觀上僅是不確定故意，惡性非
      重；再考量被告的行為導致馮士杰之財產法益侵害共計為
      新臺幣（下同）45萬元（計算式：20萬元＋25萬元＝45萬元
      ），所造成的損害非輕；然被告於審理中坦承所犯，並表
      示願意與馮士杰和解等語（見本院卷第71頁），犯後態度
      尚屬良好，被告此部分犯後態度可作為從輕量刑之依據；
      同時考量被告至本院宣判前未能與馮士杰和解及賠償的原
      因，是因馮士杰並無和解及向被告求償的意願一節，有本
      院公務電話紀錄為證（見本院卷第85頁），及被告自承國
      中畢業的智識程度、目前為板模師傅，日薪約3,000元，
      未婚，與母親一同扶養祖母之家庭經濟狀況等一切情狀（
      見本院卷第70至71頁），量處如主文所示之刑，並就罰金
      部分諭知易服勞役之折算標準。
三、沒收：
    按犯罪所得，屬於犯罪行為人者，沒收之；前二項之沒收，
    於全部或一部不能沒收或不宜執行沒收時，追徵其價額，刑
    法第38條之1第1項前段、第3項分別定有明文。然因犯罪所
    得之物，以實際所得者為限，苟無所得或尚未取得者，自無
    從為沒收追繳之諭知（最高法院89年度台上字第3434號判決
    意旨參照）。本件匯入本案帳戶的款項，均已遭不詳詐欺集
    團成員轉入其他不詳帳戶，被告並未保有詐欺款項，亦無證
    據證明被告有確實因本案犯行獲取任何財產利益，自無犯罪
    所得需要宣告沒收。
四、據上論斷，應依刑事訴訟法第273 條之1 第1 項、第299 條
    第1 項前段，判決如主文。
本案經檢察官陳怡君偵查起訴，檢察官彭聖斐到庭執行公訴。
中    華    民    國   111    年    3    月    18     日
                  刑事第十六庭  法  官  薛巧翊
上列正本證明與原本無異。
如不服本判決，應於判決送達後20日內敘明上訴理由，向本院提
出上訴狀 (應附繕本) ，上訴於臺灣高等法院。其未敘述上訴理
由者，應於上訴期間屆滿後20日內向本院補提理由書「切勿逕送
上級法院」。
                                書記官  黃伊媺
中　　華　　民　　國　　111 　年　　3 　　月　　22　　日
附錄本案論罪科刑法條全文：
中華民國刑法第339條
意圖為自己或第三人不法之所有，以詐術使人將本人或第三人之
物交付者，處五年以下有期徒刑、拘役或科或併科五十萬元以下
罰金。
以前項方法得財產上不法之利益或使第三人得之者，亦同。
前二項之未遂犯罰之。

洗錢防制法第2條
本法所稱洗錢，指下列行為：
一、意圖掩飾或隱匿特定犯罪所得來源，或使他人逃避刑事追訴
    ，而移轉或變更特定犯罪所得。
二、掩飾或隱匿特定犯罪所得之本質、來源、去向、所在、所有
    權、處分權或其他權益者。
三、收受、持有或使用他人之特定犯罪所得。

洗錢防制法第14條
有第二條各款所列洗錢行為者，處 7 年以下有期徒刑，併科新
臺幣 5 百萬元以下罰金。
前項之未遂犯罰之。
前二項情形，不得科以超過其特定犯罪所定最重本刑之刑。

附表：
編號 告訴人 詐騙方式 匯款時間 匯款金額（新臺幣） 匯入帳戶 1 馮士杰 馮士杰透過社群軟體INSTAGRAM結識詐欺集團成員，該詐欺集團成員向馮士杰佯稱：可以投資線上博弈網站獲利云云。 110年1月14日12時49分許 25萬元 國泰世華銀行帳號000000000000號帳戶    110年1月18日13時22分許 20萬元 國泰世華銀行帳號000000000000號帳戶